臺灣高雄地方法院刑事判決
109年度金訴字第95號
公  訴  人  臺灣高雄地方檢察署檢察官
被      告  李珊妤



上列被告因詐欺等案件，經檢察官追加起訴（109年度偵字第186
99號），本院判決如下：
    主  文
丙○○被訴如附表編號1、2、3、4所示部分，均免訴。
    理  由
一、公訴意旨係以：被告丙○○透過網際網路獲得訊息，以其手機
    內通訊軟體LINE，與真實姓名年籍不詳、暱稱「陳新元」、
    「CHEN」之成年人聯繫後，參與「Ruby Wu」、「陳新元」
    、「CHEN」、與暱稱「陳經理」、「一路長紅」及其他成員
    所組成3 人以上、以實施詐術為手段、具有持續性及牟利性
    之有結構性詐欺集團組織（無證據證明該詐欺集團組織成員
    有未成年人），由另案被告劉沛喬（劉沛喬所涉部分，另經
    臺灣雲林地方法院以109年度訴字第144號判決確定）擔任第
    一層收水手，負責向提款車手收取詐欺贓款，被告丙○○擔任
    第二層收水手，負責向第一層收水手收取詐欺贓款，而與該
    詐欺集團不詳成員共同意圖為自己不法之所有，共同基於意
    圖為自己不法所有之三人以上共同犯詐欺取財及隱匿詐欺所
    得去向之一般洗錢犯意聯絡，先由該詐欺集團不詳成員以如
    附表編號1至4所示詐騙方法，詐欺如附表編號1至4所示之乙○○、丁○○○、甲○、戊○○（下稱乙○○等4人），致乙○○等4人均
    陷於錯誤而於如附表各編號所示之匯款時間、地點，依詐欺
    集團成員之指示將如附表各編號所示之款項匯至另案被告楊
    淑玲（楊淑玲所涉部分，另經臺灣雲林地方法院以109年度
    訴字第144號、109年度訴字第866號判決確定）名下帳戶，
    楊淑玲於附表各編號所示「第一層收水時間、地點、金額」
    欄交付予劉沛喬，復由劉沛喬於附表各編號所示「第二層收
    水時間、地點、金額」欄交付丙○○收受，再由丙○○上繳轉交
    予該詐欺集團不詳成員，以此方式製造金流斷點，致無從追
    查而隱匿上開詐欺所得之去向。嗣因乙○○等4人發覺受騙後
    報警處理，始循線查悉上情。因認被告丙○○均涉犯刑法第33
    9條之4第1項第2款之三人以上共同詐欺取財罪嫌、洗錢防制
    法第14條第1項之一般洗錢罪嫌、組織犯罪防制條例第3條第
    1項之參與犯罪組織罪嫌等語。
二、按組織犯罪防制條例係藉由防制組織型態之犯罪活動為手段
    ，以達成維護社會秩序、保障人民權益之目的，乃於該條例
    第3條第1項前段與後段，分別對於「發起、主持、操縱、指
    揮」及「參與」犯罪組織者，依其情節不同而為處遇，行為
    人雖有其中一行為（如參與），不問其有否實施各該手段（
    如詐欺）之罪，均成立本罪。然在未經自首或有其他積極事
    實，足以證明其確已脫離或解散該組織之前，其違法行為，
    仍繼續存在，即為行為之繼續，而屬單純一罪，至行為終了
    時，仍論為一罪。行為人於參與詐欺集團之犯罪組織後，於
    參與該犯罪組織之繼續中，先後加重詐欺數人財物，因行為
    人僅為一參與組織行為，侵害一社會法益，應僅就首次犯行
    論以參與犯罪組織罪及加重詐欺罪之想像競合犯，而其後之
    犯行，乃為其參與組織之繼續行為，無從將一參與犯罪組織
    行為割裂再另論一參與犯罪組織罪，而與其後所犯加重詐欺
    罪從一重論處之餘地（最高法院107年度台上字第1066號判
    決意旨參照）。次按案件曾經判決確定者，應為免訴之判決
    ，並得不經言詞辯論為之，刑事訴訟法第302條第1款、第30
    7條分別定有明文。
三、經查，被告所涉參與同一詐欺集團詐騙另案被害人參與組織
    犯罪防制條例罪部分，經臺灣臺南地方法院以108年訴字第1
    079號判決有罪在案，並於民國109年6月30日判決確定，有
    前開判決書（見109年度偵字第18699號卷第19至25頁）、臺
    灣高等法院被告前案紀錄表在卷可佐，是被告加入本案詐欺
    集團所犯之組織犯罪防制條例第3條第1項後段之參與犯罪組
    織罪，業經判決確定，而被告所犯本案加重詐欺取財犯行，
    係於參與該犯罪組織繼續中，揆諸上揭說明，無從割裂同一
    參與犯罪組織之行為重複論罪。又詐欺取財罪既係為保護個
    人之財產法益而設，關於行為人詐欺犯罪之罪數計算，除非
    存在時間或空間上之全部或局部重疊關係，否則原則上自應
    依遭受詐騙之被害人人數定之。被告收取如附表編號1至4所
    示告訴人遭詐騙之贓款，而犯加重詐欺罪及洗錢罪等犯行，
    業經臺灣高等法院臺南分院111年度金上訴字第28號刑事判
    決各判處有期徒刑6 月，定應執行刑為有期徒刑10月，於11
    1年4月14日確定在案之事實，有該案判決書（見本院109年
    度金訴字第95號卷第287至305頁）、臺灣高等法院被告前案
    紀錄表及本院辦理刑事案件電話紀錄查詢表附卷可稽。是檢
    察官追加起訴被告此部分之犯罪事實，與上開確定判決之犯
    罪事實核屬同一案件，此部分犯行，應為上開確定判決之既
    判力所及，本院自不能更為其他實體上判決，揆諸前揭說明
    ，爰不經言詞辯論，逕為諭知免訴之判決。
四、至被告被訴如追加起訴書附表一編號1至8部分，由本院另行
    審結，附此敘明。
據上論結，應依刑事訴訟法第302條第1款、第307條判決如主文
。
中　　華　　民　　國　　111 　 年　　4 　 月　　29　　日
                  刑事第七庭   審判長法　官林柏壽
　　　　　　　　　                   法  官洪韻筑
　　　　　　　　　                   法  官李宜穎
以上正本證明與原本無異。
如不服本判決應於收受送達後20日內向本院提出上訴書狀，並應
敘述具體理由；如未敘述上訴理由者，應於上訴期間屆滿後20日
內向本院補提理由書（均須按他造當事人之人數附繕本）「切勿
逕送上級法院」。
因疫情而遲誤不變期間，得向法院聲請回復原狀。
中　　華　　民　　國　　111 　年　　4 　　月　　29　　日
　　　　　　　　　　　　　　　　　  書記官王紀淳　　　　　　　　         
附表：
編號 告訴人 詐欺方式 匯款時間 匯款金額(新臺幣) 匯款帳戶 提領人 ①提領時間②地點③金額 第一層收水人 ①第一層收水時間②地點③金額 第二層收水人 ①第二層收水時間②地點③金額 備註 1 （即追加起訴書附表一編號9） 乙○○ 詐欺集團成員於107 年12月25日22時許，撥打電話予乙○○，佯稱係其外甥女，欲向其借款云云，致其陷於錯誤，而於右列時間，匯款右列金額至詐欺集團所指定之右列帳戶內。 107年12月26日12時20分許 29萬8,000元 楊淑伶所申設之中華郵政帳號000-00000000000000號帳戶 楊淑伶 1.第1 次提領：107 年12月26日13時16分②雲林縣○○市○○路0 號（斗六西平路郵局）、25萬元 2.第2 、3 次提領：107 年12月26日13時37分至39分、雲林縣○○市○○路○段000 號1 樓自動櫃員機、2 萬元、2 萬元、7,000元 3.第4 次提領：107 年12月27日18時36分、雲林刑警大隊陪同領出1,000 元（合計29萬8,000 元） 劉沛喬 1.第1 次收取：107 年12月26日13時42分許②雲林縣○○市○○路○段000 號( 國際巨星婚紗）③25萬元 2.第2 次收取：107 年12月26日15時30分許②雲林縣○○市○○路000 號( 麥當勞斗六民生店）③4 萬7,000 元（合計29萬7,000 元） 丙○○ 107 年12月26日16時許、雲林縣○○市○○路000 號( 合作金庫雲林分行）、37萬2,000元【其中7 萬5,000 元為劉沛喬收取另案被告樂靜美交付之詐欺贓款後，匯到劉沛喬本人帳戶提領後，一同將其向楊淑伶收取之25萬元、4 萬7,000 元交付予丙○○】 1.楊淑伶犯三人以上共同詐欺取財罪，經臺灣雲林地方法院109 年度訴字第144號、第866 號刑事判決判處有期徒刑10月。 2.丙○○犯三人以上共同詐欺取財罪，經臺灣高等法院臺南分院111年度金上訴字第28號刑事判決判處有期徒刑6 月。 3.劉沛喬犯三人以上共同詐欺取財罪，經臺灣雲林地方法院109 年度訴字第144號號刑事判決判處有期徒刑1年3月。    107 年12月27日12時19分許 22萬元 楊淑伶所申設之國泰世華銀行帳號000-000000000000號帳戶 楊淑伶 1.第1 次提領： 　107 年12月27日13時55分、雲林縣○○市○○路00號1 樓（國泰世華斗六分行）、18萬元 2.第2 、3 次提領：107 年12月27日②雲林刑警大隊陪同領出2 萬元、2 萬元（合計22萬元） 劉沛喬 【楊淑伶提領18萬元後，旋為警查獲，未及交付劉沛喬，22萬元均遭查扣。】 無 無  2 （即追加起訴書附表一編號12） 戊○○ 詐欺集團成員於107 年12月27日09時00分許，撥打電話予戊○○，佯稱係其姪女，欲向其借款云云，致其陷於錯誤，而於右列時間，匯款右列金額至詐欺集團所指定之右列帳戶內。 107 年12月27日09時10分許（追加起訴書附表一誤載為10時20分） 15萬元 楊淑伶所申設之中國信託銀行帳號000-000000000000號帳戶 楊淑伶 1.第1 次提領： 　107 年12月27日13時17分、雲林縣○○市○○街0 號( 臺灣銀行斗六分行）、6 萬9,000元 2.第2 、3 次提領：107 年12月27日13時17分、雲林刑警大隊陪同領出、2 萬元、2 萬元（合計4 萬元）【餘款4 萬991 元於108 年2 月25日匯至帳號000-0000000000000號帳戶】 劉沛喬 107 年12月27日13時44分許、雲林縣○○市○○路0 號（地球村每日語）、50萬8,000元【4 萬元雲林刑警大隊陪同領出皆遭查扣】 丙○○ 107 年12月27日14時32分許、雲林林斗六市○○路000 號（麥當勞斗六民生店）1 樓廁所內、50萬8,000元【丙○○交付50萬元予詐欺集團不詳成員】 1.楊淑伶犯三人以上共同詐欺取財罪，經臺灣雲林地方法院109 年度訴字第144 號、第866 號刑事判決判處有期徒刑10月。 2.丙○○犯三人以上共同詐欺取財罪，經臺灣高等法院臺南分院111年度金上訴字第28號刑事判決判處有期徒刑6 月。 3.劉沛喬犯三人以上共同詐欺取財罪，經臺灣雲林地方法院109 年度訴字第144號號刑事判決判處有期徒刑1年3月。 3 （即追加起訴書附表一編號10） 丁○○○ 詐欺集團成員於107 年12月27日上午某時許，撥打電話予丁○○○，佯稱係其女兒，需款清償積欠楊淑伶債務云云，致其陷於錯誤，而於右列時間，匯款右列金額至詐欺集團所指定之右列帳戶內。 107 年12月27日12時04分許 25萬元 楊淑伶所申設之臺灣銀行帳號000-000000000000號帳戶 楊淑伶 107 年12月27日12時54分至16時31分、雲林縣○○市○○路00號( 臺灣銀行斗六分行）、雲林縣○○市○○街0號(臺灣銀行斗六分行）、37萬元、2 萬元、2 萬元、2 萬元、9,000元、989 元（扣除手續費合計44萬元）     1.楊淑伶犯三人以上共同詐欺取財罪，經臺灣雲林地方法院109 年度訴字第144 號、第866 號刑事判決判處有期徒刑10月。 2.丙○○犯三人以上共同詐欺取財罪，經臺灣高等法院臺南分院111年度金上訴字第28號刑事判決判處有期徒刑6 月。 3.劉沛喬犯三人以上共同詐欺取財罪，經臺灣雲林地方法院109 年度訴字第144號號刑事判決判處有期徒刑1年3月。 4 （即追加起訴書附表一編號11） 甲○ 詐欺集團成員於107 年12月26日19時30分許，撥打電話予甲○，佯稱係其同事，欲向其借款云云，致其陷於錯誤，而於右列時間，匯款右列金額至詐欺集團所指定之右列帳戶內。 107 年12月27日12時14分 19萬元 楊淑伶所申設之臺灣銀行帳號000-000000000000號帳戶       1.楊淑伶犯三人以上共同詐欺取財罪，經臺灣雲林地方法院109 年度訴字第144 號、第866 號刑事判決判處有期徒刑10月。 2.丙○○犯三人以上共同詐欺取財罪，經臺灣高等法院臺南分院111年度金上訴字第28號刑事判決判處有期徒刑6 月。 3.劉沛喬犯三人以上共同詐欺取財罪，經臺灣雲林地方法院109 年度訴字第144號號刑事判決判處有期徒刑1年3月。